臺灣臺中地方法院民事判決　93年度智字第61號
原　　　告　環球音樂出版股份有限公司
法定代理人　乙○○
訴訟代理人　庚○○
　　　　　　己○○
被　　　告　全貴電子有限公司
法定代理人　戊○○
被　　　告　丙○○
訴訟代理人　洪錫欽　律師
複代理人　　陳姿君　律師
被　　　告　甲○○
　　　　　　丁○○
上當事人間損害賠償（著作權）之刑事附帶民事訴訟事件，經本
院刑事裁定移送前來，本院於96年4月3日言詞辯論終結，判決如
下：
    主      文
被告等應連帶給付原告新台幣參佰萬元，及自民國九十三年四月
十五日起至清償日止，按年息百分之五計算之利息。
原告其餘之訴駁回。
訴訟費用（確定為新台幣零元）由被告連帶負擔。
本判決原告勝訴部分，於原告以新台幣壹佰萬元為被告供擔保後
，得假執行；但被告以新台幣參佰萬元為原告供擔保後，得免為
假執行。
原告其餘假執行之聲請駁回。
    事實及理由
壹、兩造之聲明：
  一、原告：(一)被告等應連帶給付原告新台幣（下同）5,000,00
      0元，及自起訴狀繕本送達之翌日起至清償日止，按年息5
      %計算之利息。(二)被告應將本判決書全文以中黑體18級文
      字登載於中國時報、聯合報、自由時報各一次（版面不拘
      ）。(三)原告願供擔保請准予宣告假執行。(四)訴訟費用由被
      告負擔。
  二、被告：(一)請求駁回原告之訴及假執行之聲請。(二)訴訟費用
      由原告負擔。(三)如受不利判決，請准供擔保免為假執行。
貳、原告起訴主張：被告楊祺筌原為被告全貴公司之名義負責人
    ，被告丙○○原為被告全貴公司實際負責人，其等明知原證9
    明細表所示之135首歌曲（扣除「先知」等96年3月12日準備
    書狀6所記載之18首外，詳如本院卷(三)第8頁、第200頁所載）
    為原告享有著作權之音樂著作，竟未經原告同意或授權，共
    同擅自重製該等音樂著作，自民國91年5月間以不詳方法取得
    燒錄灌製有上開未經原告授權之音樂著作之內建式伴唱機硬
    碟母碟一個，再自91年5月間起至92年3月20日止，僱用不知
    情之訴外人陳俊賢及施淙仁將上開重製有該等音樂著作之母
    碟以儲存、壓縮及灌錄等一對一硬碟對拷方式予以重製，再
    將該等重製硬碟、電腦主機板、音效卡、顯示卡及光碟播放
    器等零件組裝完成「音樂王多媒體影音電腦伴唱機」（貨物
    編號為ＭＫ），再販售予第三人。被告甲○○明知被告全貴
    公司所販售之「音樂王多媒體影音電腦伴唱機」硬碟內含有
    未經原告授權或同意重製之音樂著作，卻以「音樂王企業社
    」以及「米斯克實業有限公司」之名義，以每台伴唱機20,0
    00元至23,000元不等之價格，陸續向被告楊祺筌、丙○○購
    得伴唱機約720台，再以每台22,000元至25,000元不等之價
    格，販售「音樂王多媒體影音電腦伴唱機」給不特定之消費
    者共計約620台。被告等未經原告同意，重製或散布上開音
    樂著作於其他電腦伴唱機之硬碟，其行為係共同侵害原告之
    著作權，且行為期間均持續超過1年，則被告甲○○、楊祺
    筌、丙○○應就原告所受損害負連帶賠償責任。由於不易證
    明被告銷售情況及原告實際損害，原告所受損害得以其行使
    權利通常可得預期之利益為計算基礎，而原告將全部詞曲權
    利授權他人使用1年之授權金，每首歌權利金30,000元、重
    製版稅20,000元，共計50,000元，未就全部詞曲授權之歌曲
    ，則依比例計算。是刪除未提出權利證明文件之歌曲後，原
    告著作權受侵害之歌曲計135首（即原證9所示之153首扣除
    「先知」等18首），其中原告享有著作權之比例25%者有2首
    、50%者有67首、100%者有66首。爰依著作權法第88條第1項
    、第2項、第89條，請求判決如聲明所示。
參、被告全貴公司未為任何答辯。被告丙○○以：依原證5詞曲
    使用同意書所載，原告授權他人使用其音樂著作之權利金為
    20,000元，並非原告所稱之50,000元，原告以此計算損害賠
    償之數額，顯有錯誤，縱以原告之計算方式，每首歌之權利
    金及重製版稅之金額不等，不能概括以每首50,000元計算。
    再者，原告既以詞曲權利授權使用之預期利益為計算損害賠
    償數額之標準，自應以該受侵害詞曲授權他人使用之權利金
    為計算標準，而非隨意以原證5非受被告侵害其權利之歌曲
    ，作為計算損害賠償金額之標準等語；被告楊祺筌以：被告
    全貴公司以20,000,000餘元取得國內數家知名唱片公司之歌
    曲授權，每首歌曲之權利金自10,000多元起算，最高30,000
    元，原告竟以每首50,000元計算權利金，並不合理。且原告
    擁有著作權之系爭歌曲皆為市場上傳唱多年之老歌，被告全
    貴公司僅利用其剩餘價值，不應以歌曲授權之權利金計算損
    害賠償之數額等語；被告甲○○以：其購入「音樂王多媒體
    影音電腦伴唱機」時，被告楊祺筌、丙○○曾出示取得合法
    授權之證明文件，並保證所售伴唱機硬碟內之歌曲均取得合
    法授權，如有問題會負責處理，其並無侵害原告權利之故意
    過失等語，資為抗辯。
肆、經查：
  一、原告提起本件訴訟後，被告全貴公司之法定代理人變更為
      戊○○，原告聲明由戊○○為被告全貴公司之法定代理人
      承受訴訟，核無不合，應予准許。又本件原告起訴時，除
      請求被告被告應將本判決書登報外，並請求被告連帶給付
      原告17,100,000元，經多次減縮其請求金錢賠償部分之聲
      明，最後一次於96年4月3日言詞辯論期日減縮其請求之金
      額為5,000,000元，核屬減縮應受判決之聲明，依民事訴
      訟法第255條第1項之規定，應予為今之準許。被告全貴公
      司、甲○○、楊祺筌經合法通知未於最後言詞辯論期日到
      場，核無民事訴訟法第386條各款所列情形，依原告之聲
      請，由其一造辯論而為判決。
  二、原告主張被告楊祺筌原為被告全貴公司之名義負責人，被
      告丙○○原該公司之實際負責人，被告楊祺筌、丙○○明
      知原證9明細表所示之135首歌曲（扣除「先知」等18首後
      之餘額，其中2首原告享有著作權之比例為25%、73首50%、
      78首100%）為原告享有著作權之音樂著作，而未經原告之
      授權，自91年5月間起，至92年3月20日止將上開音樂著作
      重製至被告全貴公司所生產之「音樂王多媒體影音電腦伴
      唱機」，被告甲○○則以「音樂王企業社」、「米斯克實
      業有限公司」之名義，以每台20,000元至23,000元不等之
      價格，陸續向被告楊祺筌、丙○○約720台，轉手以每台
      22,000元至25,000元不等之價格販售給不特定之消費者共
      計約620台等各節，為被告楊祺筌、丙○○、甲○○所不爭
      執，並有原告所提出之音樂著作專屬授權合約書、內政部
      著作權執照、環球音樂專屬出版商合約書、環球音樂專屬
      詞曲作者合約書、寶麗金專屬詞曲作者合約書、著作財產
      權讓與證明書，及本院93年度訴字第360號、臺灣高等法院
      臺中分院93年度上訴字第1843號刑事判決在卷可稽，自可
      信為真實。
  三、被告甲○○雖主張其購入「音樂王多媒體影音電腦伴唱機
      」時，被告楊祺筌、丙○○曾出示取得合法授權之證明文
      件，並保證所售伴唱機硬碟內之歌曲均取得合法授權云云
      ，惟被告楊祺筌於92年7月30日偵訊時，即已明確供稱：
      「（問：甲○○知道硬碟裡的歌曲沒有版權？）答：我有
      向他提到有一些找不到版權，新歌的部分公司沒有資金購
      買版權，而甲○○亦知悉」等語，核與被告甲○○於該次
      偵查中明確自白稱：「（問：事實是否即如楊祺筌所述？
      ）是。我知道有部分尚未買到版權，他只有提示部分版權
      證明書給我看，但他們保證會負責到底」等情節互核相符
      ，且「臺北市音樂著作權代理人協會」（ＭＰＡ）曾於92
      年1月27日寄發內容載有「音樂王多媒體影音電腦伴唱機
      」為非法電腦伴唱機之存證信函，被告甲○○亦於同日以
      「音樂王企業社」之名義收受該份存證信函，且警方92年
      3月20 日在「音樂王企業社」營業處所查扣之物中，確實
      亦包括該存證信函內所附之「附表一非法伴唱機品牌清單
      」一紙；縱使被告楊祺筌、丙○○確實出示渠等所稱業已
      取得合法授權之954首歌曲之證明文件，然該等證明文件
      僅有54 紙，且可從外觀輕易閱知其上所載之歌曲數目僅
      區區數百首，顯與該「音樂王多媒體影音電腦伴唱機」硬
      碟內多達5,979首歌曲之數量相差甚鉅；且被告甲○○於
      接獲前述存證信函後，又為警於92年3月20日在「音樂王
      企業社」營業處所搜索查扣臺灣高等法院臺中分院93年度
      上訴字第1843號判決附表2所示之物，再為警於92年5月7
      日在「米斯克實業有限公司」倉庫搜索查扣臺灣高等法院
      臺中分院93 年度上訴字第1843號判決附表三所示之物，
      則被告於為警搜索查扣顯有侵害著作權之虞之「音樂王多
      媒體影音電腦伴唱機」侵權品之後，更難諉稱不知該等伴
      唱機確有不法重製他人音樂著作之事，然依據為警扣得之
      出貨單、客戶表、帳冊、銷售憑單、貨品銷退明細表等資
      料顯示，其自為警查獲後至93年1月8日止，猶仍陸續以市
      價販售「音樂王多媒體影音電腦伴唱機」給不特定之消費
      者及音響店家（以上見本院卷(一)第164頁以下臺灣高等法
      院臺中分院93 年度上訴字第1843號判決），被告甲○○
      主張並無侵害原告著作權之故意過失云云，難認可採。著
      作權法第88條第1項規定：「因故意或過失不法侵害他人
      之著作財產權或製版權者，負損害賠償責任。數人共同不
      法侵害者，連帶」，本件被告楊祺筌原為被告全貴公司之
      法定代理人，於執行被告全貴公司之職務時，與被告丙○○、甲○○共同侵害原告之著作財產權，則原告請求被告
      等連帶賠償損害，自屬有據。
  四、著作權法第88條第2項規定：「前項損害賠償，被害人得依
      下列規定擇一請求：一、依民法第216條之規定請求。但被
      害人不能證明其損害時，得以其行使權利依通常情形可得
      預期之利益，減除被侵害後行使同一權利所得利益之差額
      ，為其所受損害。二、請求侵害人因侵害行為所得之利益
      。但侵害人不能證明其成本或必要費用時，以其侵害行為
      所得之全部收入，為其所得利益」。原告主張應依每首歌
      曲音樂著作50,000元計算其損害（並依原告享有著作權之
      比例計算），係以原告將全部詞曲權利授權他人使用1年之
      授權金，每首歌曲為50,000元，並舉其對他人授權使用歌
      曲之詞曲使用同意書為證（本院卷(一)第102頁）。但不同之
      歌曲依其受歡迎之程度應有不同之市場授權價值；且被授
      權人重製原告之音樂著作終須將產品拿到市場求售，不同
      之被授權人自須依其產品之市佔率評估是否有利可圖，因
      此對原告願出之授權金亦未必相同，原告主張應統按其對
      他人特定歌曲之授權金標準計算本件之損害為每首歌曲
      50,000 元，實屬未洽；再者，依前開著作權法第88條第2
      項第1款之規定，被害人不能證明其損害時，「行使權利依
      通常情形可得預期之利益」，減除「被侵害後行使同一權
      利所得利益」之差額，為其所受損害，原告主張所受損害
      得以「其行使權利通常可得預期之利益」為計算基礎，置
      「被侵害後行使同一權利所得利益」，及「兩者之差額」
      於不顧，亦屬不合於前開法律之規定。查著作權法第88條
      第3項規定：「依前項規定，如被害人不易證明其實際損害
      額，得請求法院依侵害情節，在新臺幣一萬元以上一百萬
      元以下酌定賠償額。如損害行為屬故意且情節重大者，賠
      償額得增至新臺幣五百萬元」，本件被告楊祺筌、丙○○
      、甲○○侵害原告之著作權係屬故意之犯罪行為，且侵害
      之行為自91年5月間起延續至93年1月8日止，時間長達1年
      以上，且故意以未經授權之重製物進入市場爭奪利益，妨
      害市場秩序嚴重，其情節自屬至為重大，本院審酌上情，
      並參酌被告丁○○所主張被告全貴公司向其他著作權人取
      得授權之最高授權金額，認本件原告請求賠償之金額以3,
      000,000元（30,000×2×25%＋30,000×67×50%＋30,000
      ×66×100%＝3,000,000）為適當，逾此部分之請求，於
      法無據，不應准許。
  五、又被害人得請求由侵害人負擔費用，將判決書內容全部或
      一部登載新聞紙、雜誌，著作權法第89條固有明文，惟審
      視本條立法之理由，無非以著作權被侵害時，往往對權利
      人之名譽、聲望及信用有所損害，亦即有侵害著作人格權
      情事，得由侵害人負擔費用將判決書內容全部或一部登載
      於新聞紙、雜誌，予以回復。經查，本件被告乃侵害原告
      之著作財產權，尚無侵害其著作人格權之情，即被告之侵
      害行為對於反訴原告之名譽、聲望及信用，尚難謂有所損
      害，自無回復其名譽、聲望及信用之必要。原告請求被告
      負擔費用，將本件判決書全文以中黑字體18級文字登載中
      國時報、自由時報、聯合報各一次亦無理由。
  六、綜合前述，原告依侵權行為損害賠償請求權，請求被告連
      帶給付原告3,000,000元，並自起訴狀繕本送達之翌日（
      即93年4月15日）起至清償日止，按法定利率計付遲延利
      息，於法有據，應予准許；逾此部分之請求則屬無據，應
      駁回之。原告勝訴部分，兩造陳明願供擔保請求宣告假執
      行及免為假執行，經核於法均無不合，爰分別酌定相當擔
      保金額准許之，原告敗訴部分，其假執行之聲請無所依附
      ，應駁回之。
伍、結論：原告之訴為一部有理由、一部無理由，依民事訴訟法
    第385條第1項前段、第79條、第85條第2項、第390條第2項、
    第392條第2項，判決如主文。
中　　華　　民　　國　　96　　年　　4 　　月　　17　　日
                  民事第四庭    法  官  王  銘
正本係照原本作成。
如對本判決上訴，須於判決送達後20日內向本院提出上訴狀。
中　　華　　民　　國　　96　　年　　4 　　月　　17　　日
                                書記官
